臺灣高雄地方法院民事判決　　　　　　110年度雄簡字第695號
原　　　告　鄭兆良　
被　　　告　謝雅絲　


訴訟代理人　林鈺維律師
上列當事人間請求給付票款事件，本院於民國110 年9 月16日言
詞辯論終結，判決如下：
    主      文
被告應給付原告新臺幣玖拾捌萬元，及自民國一０九年十二月十
九日起至清償日止，按週年利率百分之五計算之利息。
訴訟費用由被告負擔。
本判決得假執行，但被告以新臺幣玖拾捌萬元供擔保後得免為假
執行。
    事實及理由
一、原告主張：伊執有被告簽發之票面金額新臺幣（下同）680,
    000 元、發票日為民國108 年12月30日、支票號碼CU000000
    0 號之支票；票面金額300,000 元、發票日為108 年11月21
    日、支票號碼CU0000000 號之支票（下合稱系爭票據）。詎
    伊屆期提示竟因存款不足而遭退票，迄今仍未獲清償。為此
    ，爰依票據法之法律關係，提起本訴等語。並聲明：被告應
    給付原告980,000 元，及自支付命令送達之翌日起，按週年
    利率5%計算之利息。
二、被告則以：系爭票據及其上被告名義之印文雖屬真正，但並
    非由伊簽發，而係伊之友人即第三人張又懿因積欠原告母親
    賭債，遂在未經伊授權同意之情況下，將伊交給張又懿供合
    夥經營事業使用之空白支票，擅自填寫完畢後交予原告，伊
    未曾同意張又懿簽發系爭票據，也不同意幫張又懿擔保或清
    償其個人債務，故拒絕給付票款等語置辯。並聲明：原告之
    訴駁回。
三、得心證之理由：
  ㈠被告是否有事後同意訴外人張又懿完成系爭票據之簽發之行
    為？
  1.按當事人主張有利於己之事實者，就其事實有舉證之責任，
    民事訴訟法第277 條前段定有明文，是各當事人就其所主張
    有利於己之事實，均應負舉證之責，故一方已有適當之證明
    者，相對人欲否認其主張，即不得不更舉反證。
  2.原告主張系爭票據乃訴外人張又懿所交付，且被告亦有於事
    後同意張又懿之發票行為等情，業據證人張又懿證稱：伊與
    被告是從事化妝品的合夥人，因為伊與被告當時有做生意，
    被告就蓋了大約十張左右的支票放伊那邊，系爭票據的日期
    與金額是伊填寫完成後交給原告的，伊將系爭票據開出去後
    ，有打電話知會被告，被告有事後同意，他說既然伊開出去
    了，就快點把債務清償後拿票回來，被告也曾在跳票後向原
    告表示這是朋友間互相借票的關係，伊有錄音檔可以證明等
    語明確（見本院卷第82頁至第84頁），而證人張又懿提出之
    錄音檔內確實有被告稱其之所以提供系爭票據是朋友之間借
    票關係而來，有本院當庭勘驗錄音檔之紀錄在卷可參（見本
    院卷第84頁），被告雖抗辯其係因原告直接前往其住處門口
    騷擾其家人，才會在與原告之爭執中脫口而出云云，然被告
    若果真未曾事後同意證人張又懿簽發並交付使用系爭票據，
    根本就不存在何借票之問題，被告大可直接否認票據之真正
    ，要無託詞借票以希冀原告免除其責任之必要，是證人張又
    懿證稱其在填載系爭票據完成後，有經被告之追認同意發票
    乙節，應非虛罔，而被告迄本件言詞辯論終結前，也未能再
    提出其他具體反證以實其說，則依前揭證據調查之結果，堪
    認系爭票據確實有經被告事後追認同意簽發。
  ㈡被告是否應負發票人之責？
  1.按在票據上簽名者，依票上所載文義負責；發票人應照支票
    文義擔保支票之支付；支票到期不獲付款時，執票人於行使
    或保全支票上權利之行為後，對於發票人得行使追索權，票
    據法第5 條第1 項、第144 條準用同法第29條及第85條第1
    項分別定有明文。次按票據行為係不要因行為，執票人不負
    證明關於給付原因之責任，如票載發票人即票據債務人主張
    執票人取得票據係無對價或以不相當對價取得，應由該債務
    人負舉證責任。
  2.經查，被告與證人張又懿間有合夥經營化妝品生意，被告事
    先提供約十張已蓋有被告名義印文之空白支票（含系爭票據
    ），授權證人張又懿填載發票日及金額供作經營合夥事業使
    用，甚至在證人張又懿簽發系爭票據也有追認同意其發票，
    業據證人張又懿到庭證述明確如前所示，足認原告取得之系
    爭票據為有效簽發之票據，被告依首揭說明，即應負票據債
    務人之責。被告雖抗辯證人張又懿係因積欠原告家人賭債始
    會交付系爭票據作為擔保，認原告屬惡意之執票人云云，然
    原告主張證人張又懿自107 年5 月30日起即陸續向其借款金
    額合計980,000 元，其中50、60萬元是以匯款方式，匯入張
    又懿所提供被告名下中國信託商業銀行前鎮分行0000000000
    00號帳戶（下稱系爭帳戶），其餘款項則是以現金方式交付
    等情，業據原告提出其名下燕巢區農會0000000000000 號帳
    戶存摺內頁資金往來紀錄暨被告系爭帳戶存摺封面資料為憑
    （見本院卷第95頁至第105 頁），根據前揭存摺資金往來紀
    錄，原告分別於107 年5 月30日、6 月6 日、7 月11日、7
    月12日、7 月16日、7 月18日、7 月25日、12月18日及108
    年8 月21日匯款100,000 元、100,015 元、100,015 元、10
    0,015 元、48,915元、100,015 元、100,015 元、190,015
    元、210,015 元進入系爭帳戶內（前揭金額除第一筆為足額
    電匯外，其餘匯款金額均包含網銀轉帳15元手續費），另由
    系爭帳戶於107 年7 月10日、7 月16日、7 月23日、7 月30
    日、7 月31日還款100,000 元、100,000 元、74,800元、99
    ,700元、100,000 元，經核算結果原告淨給付之金額為574,
    400 元，核與其所稱以匯款借予證人張又懿之金額相符，另
    證人張又懿於本院審理時亦證稱其迄交付系爭票據予原告時
    ，積欠原告尚未清償之金額就如票載之總面額共980,000 元
    （見本院卷第86頁），則原告主張證人張又懿係為清償借款
    而交付系爭票據應非無據，至證人張又懿雖於本院審理時稱
    其因積欠之賭債有換票之需要始交付系爭票據云云，惟證人
    張又懿自己也稱：伊從106 年開始欠賭債，已經兩、三年，
    前一年度開的抵押票，隔年就要去換票，過程中伊就是繳利
    息，期間如果簽賭有中的就直接給原告扣抵等語（見本院卷
    第85頁），系爭票據假若果真是證人張又懿因積欠賭債所交
    付，且證人張又懿向原告或其家人簽賭過程中贏得之賭金都
    會直接被原告拿去扣抵之前積欠之賭債，照理說原告應無可
    能給付任何資金予長期欠債的證人張又懿，更無可能如前揭
    紀錄頻繁依證人張又懿之指示匯款進入被告系爭帳戶內，證
    人張又懿證稱其交付原告系爭票據之原因關係為賭債之換票
    ，顯難採信為真。另證人張又懿於本院雖有提出其與原告之
    錄音檔欲證明二者間有賭債關係，然其內容顯非完整，且原
    告也未承認自己與證人張又懿間有何賭債，實難僅憑證人張
    又懿當庭任意播放語意不詳之錄音檔即採為有利於被告之證
    據。再參以本件證人張又懿於作證之過程中，不斷強調自己
    非侵占或偷開票據，並一再表示願意承認欠款清償債務，只
    求原告不要去騷擾被告（見本院卷第85頁、第87頁），則證
    人張又懿亦甚可能對於自己使用系爭票據之行為連累事業夥
    伴而心生虧欠，或是擔心遭被告事後提起其他刑事案件訴追
    ，而託詞票據之原因關係為清償賭債，藉此幫被告脫免票據
    責任，則在被告無法提出其他具體事證證明證人張又懿交付
    系爭票據予原告之原因關係為清償賭債，本院自不能認原告
    係以不相當之對價，或是明知證人張又懿於交付系爭票據時
    尚未取得被告之追認同意簽發仍基於惡意而取得系爭票據。
  ㈢綜上，依前揭說明，被告既無法證明系爭票據係證人張又懿
    未經被告授權而簽發，自無從對抗善意之執票人即原告，且
    本院亦查無原告係以無對價或不相當對價取得系爭票據，故
    本件仍應由被告依法負系爭票據之發票人責任。
四、綜上所述，原告依票據法之法律關係，依系爭票據，請求被
    告給付980,000 元，及自支付命令送達之翌日即109 年12月
    19日起至清償日止，按週年利率5%計算之利息為有理由，應
    予准許。
五、本件原告勝訴部分係就民事訴訟法第427 條本於票據有所請
    求而涉訟，適用簡易程序所為被告敗訴之判決，依民事訴訟
    法第389 條第1 項第3 款，應依職權宣告假執行。並依同法
    第392 條第2 項，依職權為被告預供擔保，得免為假執行之
    宣告。
六、訴訟費用負擔之依據：民事訴訟法第78條。
中    華    民    國   110    年    10    月    15    日
                  高雄簡易庭  法      官  謝宗翰
以上正本係照原本作成。
如對本判決上訴，須於判決送達後20日內向本院提出上訴狀，同
時表明上訴理由；如已於本判決宣示後送達前提起上訴者，應於
判決送達後20日內補具上訴理由（均須按他造當事人之人數附繕
本）。
中    華    民    國   110    年    10    月    21    日
                              書  記  官  蔡靜雯